【裁判字號】    97,聲,730
【裁判日期】    971201
【裁判案由】    聲明異議
【裁判全文】
臺灣花蓮地方法院刑事裁定           97年度聲字第730號
異  議  人
即  被  告  甲○
                    （現於臺灣花蓮看守所羈押中）
選任辯護人  籃健銘律師
上列異議人因違反毒品危害防制條例案件（本院97年度訴字第41
6號），對於本院民國97年11月5日受命法官所為之羈押處分不服
，聲明異議，本院裁定如下：
     主  文
異議駁回。
     理  由
一、聲請意旨詳如附件之刑事抗告狀所載。
二、按除簡式審判程序、簡易程序及第376 條第1款、第2款所列
    之罪之案件外，第一審應行合議審判；受命法官行準備程序
    ，與法院或審判長有同一之權限。但第121 條之裁定，不在
    此限；對於審判長、受命法官、受託法官或檢察官所為羈押
    之處分有不服者，受處分人得聲請所屬法院撤銷或變更之；
    第一項聲請期間為5 日，自為處分之日起算，其為送達者，
    自送達後起算，刑事訴訟法第284條之1、第279條第2項及第
    416條第1項第2款、第3項分別定有明文。又得為撤銷或變更
    之聲請誤為抗告者，視為已有聲請，同法第418條第2項後段
    亦定有明文。
三、本件異議人即被告甲○因違反毒品危害防制條例案件，經臺
    灣花蓮地方法院檢察署檢察官於97年11月5 日提起公訴，受
    命法官訊問後，認為異議人即被告雖否認犯行，惟有證人張
    俊賢等證述及監聽譯文為佐，其犯罪嫌疑重大，且所犯為最
    輕本刑5 年以上有期徒刑之罪，有羈押之必要，因認有刑事
    訴訟法第101條第1 項第3款之情形，於同日起執行羈押。而
    本案依刑事訴訟法第284條之1規定，屬應行合議審判之案件
    ，則上開羈押處分，即屬受命法官依刑事訴訟法第101條第1
    項第3 款所為之羈押處分。又被告雖提出刑事抗告狀聲請抗
    告，顯係將得為撤銷或變更之聲請，誤為抗告，依刑事訴訟
    法第418條第2項之規定，視為已有撤銷或變更原處分之聲請
    ，合先敘明。
三、按羈押被告之目的，其本質在於確保訴訟程序得以順利進行
    、或為確保證據之存在與真實、或為確保嗣後刑罰之執行，
    而對被告所實施剝奪其人身自由之強制處分。被告有無羈押
    之必要，法院僅須審查被告犯罪嫌疑是否重大、有無羈押原
    因、以及有無賴羈押以保全偵審或執行之必要，由法院就具
    體個案情節予以斟酌決定，如就客觀情事觀察，法院許可羈
    押之裁定或延長羈押之裁定，在目的與手段間之衡量並無明
    顯違反比例原則情形，即無違法或不當可言。另執行羈押後
    有無繼續之必要，仍許由法院斟酌訴訟進行程度及其他一切
    情事而為認定（最高法院46年台抗字第6 號判例參照），此
    乃法律所賦予法院之職權。至於被告實際是否成立犯罪，乃
    本案審判程序時實體上應予判斷之問題，並非法院裁定是否
    羈押或應否准許具保停止羈押之審查要件。經查：
（一）細究異議人即被告刑事抗告狀所載，無非以其現罹患右眼
      視網膜剝離，亟待手術縫合，對於羈押之處分，心有未甘
      ，其唯恐延誤診治，導致眼球日漸萎縮，造成終身無法彌
      補之遺憾為由提出異議。惟此並非針對受命法官羈押處分
      之理由，即其所犯係最輕本刑5 年以上有期徒刑之罪所為
      之異議。又依起訴書所載，公訴人係以異議人即被告涉犯
      毒品危害防制條例第4 條第1項、第2項之販賣第一級、第
      二級毒品罪嫌提起公訴，而販賣第一級毒品係死刑或無期
      徒刑之罪，販賣第二級毒品則係無期徒刑或7 年以上有期
      徒刑之罪，均屬最輕本刑5 年以上有期徒刑之重罪，符合
      刑事訴訟法第101條第1 項第3款要件。再者，羈押與否之
      審查，目的僅在判斷有無實施羈押強制處分之必要，並非
      認定被告有無犯罪之實體審判程序，故關於羈押之要件，
      以經釋明得以自由證明為已足。本件異議人即被告雖矢口
      否認有何公訴人所指多次販賣第一級、第二級毒品犯行，
      惟其所辯，顯與證人張俊賢、陳慧縈、吳金鴻、陳亞棟、
      謝華安、林子明、林王政、夏梅芬、夏澤菁、連祥原分別
      於警詢及檢察官偵訊中證述情節，及卷附之通訊監察書及
      通訊監察譯文不符，已足認異議人即被告犯罪嫌疑重大，
      且若未予羈押，顯難進行審判程序，而有羈押之必要，從
      而受命法官依法予以羈押，核屬有據。其羈押之處分，在
      目的與手段間之衡量亦無明顯違反比例原則情形，即無不
      當可言。至於上開證言、書證是否即得為被告有罪認定之
      積極證據，核屬將來本案實體審判程序中始應細究，並非
      本院判斷是否有羈押原因及羈押必要時所應究明。
（二）又異議人即被告雖以其右眼視網膜剝離，亟待醫療置辯。
      惟其因於檢察官偵查中聲請具保停止羈押，經本院向醫院
      調取病歷後，函請花蓮看守所之駐所醫師代為評估是否被
      告所言屬實，嗣由該所於97年10月28日將被告戒送至行政
      院衛生署花蓮醫院（下稱署立花蓮醫院）眼科門診就診，
      並診斷為右眼「陳舊性」視網膜剝離，無法矯正或治療，
      足認異議人被告雖有右眼宿疾，但尚非有保外就醫之必要
      ，而駁回其具保停止羈押之聲請，此有臺灣花蓮看守所97
      年10月28日花所衛字第0970003586號函、署立花蓮醫院乙
      種診斷證明書、財團法人佛教慈濟綜合醫院（下稱慈濟醫
      院）慈醫文字第0970002263號函及所附之病歷、本院97年
      度偵聲字第50號刑事裁定、臺灣高等法院被告前案紀錄表
      各乙份在卷可稽。經臺灣高等法院花蓮分院向慈濟醫院函
      詢依據病歷之記載，異議人即被告所罹患之視網膜剝離是
      否有立即就醫之必要，經以病情說明書回復稱異議人即被
      告於97年1 月23日該院門診初診，經眼科檢查發現右眼視
      網膜剝離，電氣生理檢查顯示視網膜仍有部分功能，以一
      般人而言，應當日即入院手術，惟至今離上次就診已隔10
      個月，未來即便開刀，也無法預期視力之預後，建議門診
      複查並評估是否有手術使視力改善之可能等語。則其結論
      與署立花蓮醫院之診斷證明書並無二致，即異議人即被告
      所罹患之右眼視網膜剝離，應已無法矯正或難以矯正治療
      ，且僅需門診複查即可，並無立即就醫之必要，從而依異
      議人即被告之狀況，亦無非保外就醫顯難痊癒之情形。末
      查，異議人即被告雖自96年3月8日入臺灣台東戒治所施以
      強制戒治，惟於97年1 月15日即停止戒治處分出所，至同
      年8 月23日始以被告身分羈押於臺灣花蓮看守所，而異議
      人即被告曾於同年1 月23日至慈濟醫院眼科治療，慈濟醫
      院並安排同年2 月13日開刀，然異議人即被告並未遵期接
      受手術等情，有臺灣高等法院在監在押全國紀錄、慈濟醫
      院病歷專用紙各1 份可稽，從而導致異議人即被告右眼無
      法矯正或難以治療之原因，當非羈押所致，部分原因應屬
      異議人即被告本身延誤就醫所致，則其以右眼宿疾，亟待
      手術縫合為由質疑原羈押處分不當，亦無理由。
（三）綜上所述，受命法官依刑事訴訟法第101條第1 項第3款羈
      押異議人即被告，經核尚無不合，聲明異議意旨執前詞指
      摘原羈押處分不當，請求撤銷原處分，為無理由，其聲明
      異議，應予駁回。
四、依刑事訴訟法第416 條第4 項、第412條，裁定如主文。
中    華    民    國    97    年    12    月    1     日
                  刑事第四庭    審判長法  官  張宏節
                                      法  官  蕭一弘
                                      法  官  沈培錚
上列正本證明與原本無異。
本件不得抗告。
中    華    民    國    97    年    12    月    2     日
                                      書記官


司法院資訊處製作；財團法人民間司法改革基金會備份。
